【裁判字號】    97,消債更,80
【裁判日期】    971231
【裁判案由】    更生事件
【裁判全文】
臺灣臺北地方法院民事裁定            97年度消債更字第80號
聲  請  人
即債務人    甲○○
代  理  人  尤淳郁律師
上列當事人因消費者債務清理事件聲請更生，本院裁定如下：
    主  文
聲請駁回。
聲請費用新台幣壹仟元由聲請人負擔。
    理  由
一、按債務人與金融機構協商成立者，不得聲請更生或清算，但
    因不可歸責於己之事由，致履行顯有重大困難者，不在此限
    ；本條例施行前，債務人依金融主管機關協調成立之中華民
    國銀行公會會員辦理消費金融案件無擔保債務協商機制與金
    融機構成立之協商，準用前項之規定，消費者債務清理條例
    （下稱消債條例）第151條第5項、第6項分別定有明文。又
    聲請更生或清算不合程式或不備其他要件者，法院應以裁定
    駁回之，但其情形可以補正者，法院應定期間先命補正，復
    為同條例第8條所明定。據此，按依債務人與金融機構協商
    成立者，除非因不可歸責於己之事由，致履行顯有重大困難
    ，否則不得聲請更生或清算，消債條例第151條第5項規定意
    旨甚明。是債務清償方案成立後，應由債務人按其條件履行
    ，僅於其後發生情事變更，在清償期間收入或收益不如預期
    ，致該方案履行困難甚或履行不能，且因不可歸責於己之事
    由所致，始能聲請更生或清算。此項規定旨在避免債務人任
    意毀諾已成立之協商，濫用更生或清算之裁判上債務清理程
    序，蓋以債務清償方案係經當事人行使程序選擇權所為之債
    務清理契約，債務人應受該成立之協議所拘束。債務人既已
    與金融機構協商成立，如認該協商方案履行有其他不適當情
    形，自仍應再循協商途徑謀求解決，不得逕依消債條例聲請
    更生。且消債條例更生之規範目的，係在維持債務人基本生
    活之情況下，於債務人之能力範圍內盡力清償債務，非謂債
    務人得任意利用債務清理程序減輕債務，因此，為避免債務
    人針對已成立之協商方案任意毀諾，濫用更生或清算之債務
    清理程序，須債務人於協商成立後因不可歸責於己之事由，
    致其無法履行原定清償方案，始例外得依消債條例聲請更生
    或清算。
二、本件聲請意旨略以：聲請人有不能清償債務之情事，而前已
    提出債權人清冊，以書面向最大債權金融機構請求共同協商
    債務清償方案，協商成立並約定聲請人每月償還新台幣（下
    同）22,303元，然因聲請人之職業為計程車司機，收入雖平
    均每月有45,000元左右，惟要負擔油錢18,000元、保養車輛
    費用4,000元、養家活口、又要負擔妻子因罹癌而生之龐大
    醫藥費用，故無力繼續履行原協商條件，顯因非可歸責於己
    之事由致履行有重大困難，又聲請人無擔保或無優先權之債
    務總額未逾12,000,000元，復未經法院裁定開始清算程序或
    宣告破產，爰向本院聲請更生云云。
三、經查：
（一）聲請人主張聲請人雖主張其每月收入扣除協商還款金額、
      工作成本及撫養費用後，生活費僅餘11,000元，已無力按
      原協商條件清償並維持生活所需，顯因不可歸責於己之事
      由致履行有重大困難。惟依聲請人陳報之所得資料可知，
      聲請人於民國95年5月4日與金融機構成立協商時迄今，全
      年收入總額平均約為540,000元，是聲請人之收入情況在
      95年5月4日與最大債權銀行達成協議後，尚無顯著不同。
      另依聲請人所附其妻罹患癌症之國泰綜合醫院乙種診斷證
      明書可知，其妻應診期間為95年4月14日起至95年4月24日
      ，是其妻罹患癌症之事由並非發生於協商成立之後，而非
      不可歸責於聲請人之事由所致；況聲請人前與金融機構協
      商時，聲請人之收入情況與本件聲請更生時未有何不同，
      仍有履行清償之能力。是本件既無何情事變更，聲請人復
      未能舉出證據指出有何重大事由致其有履行困難之處。聲
      請人既有固定收入之履行能力，縱有履行不便，即便已就
      協商結果毀諾，亦得經由個別債權銀行協商程序以求適當
      履行債務。準此，自堪認聲請人尚乏不可歸責於己致履行
      顯有重大困難之情形。
（二）本院復依職權調閱聲請人妻子蔡葉麗雪之稅務電子閘門財
      產所得調件明細表，得蔡葉麗雪於96年度及97年度分別有
      薪資及股利憑單所得共計714,925元、房屋、土地及投資
      款共計4,904,610元，是仍有資產及收入足以支應其所需
      之醫藥費用；況聲請人之子女均已成年，是否仍必須由聲
      請人所撫養，仍屬有疑。是聲請人所稱生活陷入困境，不
      得已請求依法清理其債務等語，顯難採信。
四、綜上所述，本件聲請人既無不可歸責之事由，依原協商條件
    履行亦非顯有重大困難，應屬聲請更生之要件不備，且又無
    從補正，依首揭條文之意旨，自應駁回其更生之聲請，爰裁
    定如主文。
中    華    民    國    97    年    12    月    31    日
                  民事第五庭    法  官  熊誦梅
以上正本係照原本作成
如不服本裁定應於送達後10日內向本院提出抗告狀，並繳納抗告
費新臺幣1,000元。
中    華    民    國    97    年    12    月    31    日
                                書記官  董美妙


司法院資訊處製作；財團法人民間司法改革基金會備份。
